【裁判字號】    90,交上訴,207
【裁判日期】    900221
【裁判案由】    過失致死
【裁判全文】
臺灣高等法院臺中分院刑事判決                    九十年度交上訴字第二○七號
      上  訴  人
      即  被  告  乙  ○  ○
右上訴人因過失致死案件，不服臺灣彰化地方法院八十九年度交訴字第一六七號中華
民國八十九年十一月二十日第一審判決（起訴案號：臺灣彰化地方法院檢察署八十八
年度偵字第一一二○二號），提起上訴，本院判決如左：
      主  文
上訴駁回。
      事  實
一、乙○○於民國（下同）八十八年十一月三日十三時許，駕駛ＰＥ─三七０九號自
    小客貨車，沿彰化縣彰化市○○○路一七二巷由西往東行駛，行至建國北路與該
    路一七二巷交岔路口左轉時，應注意轉彎車應暫停讓直行車先行，且行至交岔路
    口欲左轉時，應距交岔路口三十公尺前顯示方向燈或手勢，行至交岔路口中心處
    左轉，並不得占用來車道搶先左轉，而依當時情形並非不能注意，竟疏於注意，
    未暫停讓自建國路一八二號前直行駛來欲左轉至南向車道由洪文文所駕駛之ＴＵ
    Ｎ─一七七號機車先行，且未至中心處即提前左轉，其車頭左前方懸掛車牌處遂
    撞及洪文文之機車，致其人車倒地，經送醫後因頭部外傷、硬腦膜下出血不治死
    亡，乙○○於事發後，隨即報警處理，並向據報前往現場處理之警員鄧坤輝表明
    係肇事者，並接受裁判。
二、案經洪文文之夫甲○○訴請臺灣彰化地方法院檢察署檢察官偵查起訴。
      理  由
一、訊據被告乙○○固坦承於前揭時地駕車肇事，惟辯稱：被告駕車由建國北路往金
    馬路方向行駛，突然旁邊有三輛機車快速前進，他們經過被告前面後，洪文文即
    喊叫一聲，被撞倒在路旁，人並非被告撞的，事前完全沒有看見被害人洪文文之
    機車，據其機車倒地之位置研判，應是逆向行駛云云。惟查，被告於偵查中供稱
    ：「洪文文機車撞到我車左前方車牌處」、「我車頭左前方為何會有擦痕我不知
    道，車牌數字『九』的部份有凹陷痕是洪文文來撞我的車子」等語（八十八年度
    相字第六○三號卷第十五頁反面、偵查卷第十九頁），且依警製道路交通事故調
    查報告表上車禍現場圖所示，被告之停車處與洪文文之機車僅二、三公尺，果如
    被告所言，洪文文為該三輛機車所擦撞倒地，被告自應目賭經過，何以於偵查中
    供稱不知是何人所撞等語（偵查卷第十九頁），且被害人洪文文當天係至彰化市
    ○○路一八二號找張秋晴，於離開時，先直行穿越馬路欲左轉時發生車禍，據證
    人張秋晴於原審到庭結證稱：「當天死者在十二點多到建國路一八二號找我，約
    一點左右要離開，他在我們店門口前等候紅綠燈，我們店門口前有斑馬線，我坐
    在店內，面朝馬路，然後我聽到碰一聲，往外看就發現死者跨坐在機車上，機車
    倒地。我發現是車輛左前方保險桿有碰撞痕跡，當時機車是要從我們店門口左轉
    到建國北路，自小貨車與死者是對向，要左轉到金馬路上，被告轉彎時可能太靠
    近內側，才與死者發生碰撞。我當時沒有注意到有無機車闖紅燈」（原審卷第十
    四頁）等語，足證被告之自小客貨車確有碰撞洪文文之機車屬實，被告辯稱未碰
    撞洪文文之機車，顯係犯後飾詞，不足採信，此外復有道路交通事故調查報告表
    及現場照片在卷可稽。又被害人洪文文確因本件車禍致硬腦膜下出血死亡，業經
    臺灣苗栗地方法院檢察署檢察官督同法醫相驗屬實，制有勘驗筆錄、相驗屍體證
    明書及驗斷書等在卷可按。按汽車行駛至交岔路口時，應注意轉彎車應暫停讓直
    行車先行，且行至交岔路口欲左轉時，應距交岔路口三十公尺前顯示方向燈或手
    勢，行至交岔路口中心處左轉，並不得占用來車道搶先左轉，道路交通安全規則
    第一○二條第一項第四款、第六款規定甚明，被告駕車竟未注意上開規定，以致
    肇事，其有過失至明，另本件車禍經送臺灣省彰化縣區車輛行車事故鑑定委員會
    鑑定結果，亦為相同之認定，有該會八十九年七月二十七日彰鑑字第八九三三七
    號函附之意見書在卷可按。則被告之過失與被害人洪文文之死亡間，有相當因果
    關係，本件事證明確，被告犯行堪以認定。
二、核被告所為，係犯刑法第二百七十六條第一項之過失致死罪。又被告於肇事後，
    在偵查犯罪之機關尚未發覺前，向據報至現場處理之警員主動表明係肇事者，並
    接受裁判等情，業據證人即現場處理之警員鄧坤輝到庭證稱：「本件車禍是我處
    理的，我到場時，被告有在現場，被告有表明是他肇事的，我們把受傷的人送醫
    院，再把被告帶回警局製作筆錄‧‧‧」（原審卷第二十二頁）等語明確，復有
    彰化縣警察局彰化分局泰和派出所相驗案件初步調查報告表在卷可參，被告所為
    ，已合於自首條件，自應依自首之規定減輕其刑，告訴人於本院指稱本件被告未
    符合自首要件，非可採取。原審審酌被告之過失程度、所生之危害及犯罪後遲未
    與被害人家屬和解等一切情狀，適用刑法第二百七十六條第一項、第六十二條，
    罰金罰鍰提高標準條例第一條前段規定，量處被告有期徒刑柒月，其認事、用法
    並無違誤，量刑亦堪稱妥適，被告上訴意旨否認犯罪，非可採取，上訴為無理由
    ，應予駁回。
據上論結，應依刑事訴訟法第三百六十八條，判決如主文。
本案經檢察官吳經綸到庭執行職務。
中      華      民      國      九十      年      二      月   二十一   日
                                  臺灣高等法院臺中分院刑事第二庭
                                        審判長法  官  羅  禮  政
                                              法  官  蔡  聰  明
                                              法  官  陳  欣  安
右正本證明與原本無異。
不得上訴。
                                              書記官  陳  秀  真
中      華      民      國      九十      年      二      月   二十二   日
刑法第二百七十六條第一項
因過失致人於死者，處二年以下有期徒刑、拘役或二千元以下罰金。
                      Ｄ


司法院資訊處製作；財團法人民間司法改革基金會備份。
